最高法院刑事判決　　　　　　　　　 110年度台上字第5005號
上　訴　人　陳運亮
　　　　　　顏嘉男
上列上訴人等因違反廢棄物清理法案件，不服臺灣高等法院臺南
分院中華民國110 年1月27日第二審判決（109年度上訴字第1390
號，起訴案號：臺灣嘉義地方檢察署107 年度偵字第8765號），
提起上訴，本院判決如下：
    主  文
上訴駁回。
    理  由
一、按刑事訴訟法第377 條規定，上訴於第三審法院，非以判決
    違背法令為理由，不得為之。是提起第三審上訴，應以原判
    決違背法令為理由，係屬法定要件。如果上訴理由書狀並未
    依據卷內訴訟資料，具體指摘原判決不適用何種法則或如何
    適用不當，或所指摘原判決違法情事，顯與法律規定得為第
    三審上訴理由之違法情形，不相適合時，均應認其上訴為違
    背法律上之程式，予以駁回。
二、本件原審審理結果，認為上訴人陳運亮、顏嘉男（下稱陳運
    亮2 人）有所載違反廢棄物清理法之犯行明確，因而維持第
    一審依想像競合犯，從情節較重論處其2 人共同犯廢棄物清
    理法第46條第3 款之非法清理廢棄物（均累犯）罪刑之判決
    ，駁回其等在第二審之上訴，已引據第一審判決載敘並補充
    說明其調查、取捨證據之結果及憑以認定犯罪事實之心證理
    由，有卷存資料可資覆按。
三、犯罪事實之認定、證據之取捨及證明力之判斷，俱屬事實審
    法院之職權，此項職權之行使，倘不違背客觀存在之經驗法
    則或論理法則，即不違法，觀諸刑事訴訟法第155條第1項規
    定甚明，自無許當事人任憑主觀妄指為違法，而資為合法之
    第三審上訴理由。原判決維持第一審判決，係綜合陳運亮 2
    人坦認犯行，證人即共犯李致慶（業經有罪判決確定）之自
    白，證人周志強、魏其祥、王登宏及陳建安等人之證言，卷
    附進場車次紀錄表、土地所有權狀、嘉義縣環境保護局函及
    稽查工作紀錄表、挖土機照片，酌以所列其餘證據資料暨案
    內其他證據調查之結果而為論斷，說明陳運亮2 人之自白與
    事實相符，憑為判斷陳運亮2 人與李致慶共同基於擅自堆置
    廢棄物及從事廢棄物清除、處理之犯意聯絡，未經主管機關
    許可，亦未依規定領有廢棄物處理許可證或核備文件，先推
    由李致慶出面向不知情之魏其祥承租嘉義縣水上鄉○○○段
    000000地號土地（下稱本案土地），自民國107年7月18日至
    同年月30日止對外招攬提供土地供處理、清除一般事業廢棄
    物，又為使載運廢棄物之車輛得以順利進出，分別向王登宏
    、陳建安及綽號「阿旭」之成年男子購買共57車次之剩餘土
    石方（廢土石磚塊），回填在本案土地以鋪路，陳運亮復引
    入其堆置在嘉義縣水上鄉○○段0000地號之一般廢棄物（裝
    潢廢木材），由顏嘉男僱用「阿旭」派遣司機駕駛大貨車將
    之載運至本案土地，再僱用不知情之周志強駕駛挖土機負責
    將進場之一般廢棄物回填整平掩埋處理等情，所為該當於廢
    棄物清理法第46條第3 款之未經主管機關許可，提供土地回
    填、堆置廢棄物及同條第4款之未依同法第41條第1項規定領
    有廢棄物處理許可文件，從事廢棄物之清除、處理罪構成要
    件之理由綦詳，並說明：凡以自己所有之土地，或有權使用
    （如借用、租用等）、無權占用之他人土地，以供自己或他
    人堆置廢棄物之行為，均構成廢棄物清理法第46條第3 款之
    罪名，因認陳運亮2 人在其等共同承租之土地上為本件犯行
    ，構成該條款之罪等旨。所為論斷，並未違背客觀上之經驗
    法則與論理法則，亦無陳運亮所指適用法則錯誤、證據調查
    未盡、理由不備之違法。又廢棄物清理法第46條第3 款規定
    為：「未經主管機關許可，提供土地回填、堆置廢棄物。」
    第一審判決主文第1項宣示陳運亮2人共同犯：「廢棄物清理
    法第四十六條第三款之非法清理廢棄物罪」，乃簡化主文格
    式之記載，既得與其他罪名相區別，並無不當，原判決依確
    認之事實維持第一審判決，已明白記載認定其2 人於本案同
    時觸犯廢棄物清理法第46條第3、4款之罪名，依想像競合犯
    規定，應從情節較重之廢棄物清理法第46條第3 款未經主管
    機關許可提供土地堆置廢棄物罪處斷等旨，既與第一審判決
    主文宣示所指罪名相同，即無顏嘉男所指判決主文與理由矛
    盾之違法。
四、刑之量定，係實體法上賦予法院得依職權自由裁量之事項，
    苟已以行為人之責任為基礎，並斟酌刑法第57條各款所列情
    狀，在法定刑度內，酌量科刑，無偏執一端，致明顯失出失
    入情形，即不得任意指摘為違法，以為第三審上訴之理由。
    原判決維持第一審判決，就陳運亮2 人本件犯行，已綜合審
    酌刑法第57條科刑等一切情狀，依累犯規定加重其刑，復依
    刑法第59條規定酌減其刑，在罪責原則下適正行使其量刑之
    裁量權，而為所示上揭各罪刑之量定，核其量定之刑罰，已
    兼顧相關有利與不利之科刑資料，客觀上並未逾越法定刑度
    或範圍，亦與罪刑相當原則無悖，核屬事實審法院量刑職權
    之適法行使，難認有濫用其裁量權限之違法情形。又依卷內
    資料，陳運亮2 人於原審量刑辯論時，對於本案土地上之廢
    棄物，先表示犯後也經過合法程序消除完畢，嗣又表示會把
    土地消除完畢等語（見原審卷第282 、283 頁），是其等究
    竟有無將相關廢棄物消除殆盡，縱有不明，然原判決並非僅
    以此一情狀作為量刑之唯一依據，亦無從執此指摘原判決量
    刑違法。原判決已依司法院釋字第775 號解釋意旨具體審酌
    陳運亮2 人本件犯罪情節，依刑法第59條規定減輕其刑後，
    所為刑之量定，並無因累犯加重導致其2 人所受刑罰超過所
    應負擔罪責，或其人身自由因此遭受過苛侵害之情形，且與
    罪刑相當原則、比例原則無違，已記明其裁量理由，此為實
    體法上賦予法院量刑裁量職權之適法行使，即與上開解釋意
    旨無違，自不得執為第三審上訴之理由。
五、陳運亮上訴意旨以其所為回收廢棄物目的，在於製造燃料棒
    出售，本無需取得政府之許可文件，又其花錢向王登宏等人
    購買土石方填地鋪路，主觀上相信賣方會經過合法程序處理
    ，不應對其處罰；顏嘉男則以原判決維持第一審判決，駁回
    其在第二審之上訴，惟其認定罪名與第一審判決宣示之罪名
    不同，有判決理由矛盾之違法等語。陳運亮2 人並均以其等
    犯罪後已將相關廢棄物清理完畢，原審未予調查，影響科刑
    審酌事項，又其等前案為酒後駕車，與本案罪質不同，原判
    決依累犯加重，有違上開解釋意旨云云。均係置原判決明白
    論斷於不顧，或對於事實審法院取捨證據與判斷證明力之職
    權行使，或就科刑裁量權之適法行使，徒以自己說詞，漫為
    指摘，且重為事實之爭執，難謂已符合首揭法定上訴要件，
    應認其等上訴均為不合法律上之程式，予以駁回。
據上論結，應依刑事訴訟法第395條前段，判決如主文。
中    華    民    國   110    年    11    月    24    日
                  刑事第九庭審判長法  官  段  景  榕  
                                  法  官  楊  力  進  
                                  法  官  汪  梅  芬  
                                  法  官  宋  松  璟  
                                  法  官  鄧  振  球  
本件正本證明與原本無異
                                  書記官
中    華    民    國   110    年    12    月    1     日